【裁判字號】    99,消債更,6
【裁判日期】    990331
【裁判案由】    更生事件
【裁判全文】
臺灣花蓮地方法院民事裁定             99年度消債更字第6號
聲  請  人  甲○○
上列當事人因消費者債務清理事件聲請更生，本院裁定如下：
    主      文
更生及保全處分之聲請均駁回。
聲請費用由聲請人負擔。
    理      由
一、按債務人不能清償債務或有不能清償之虞者，得依本條例所
    定更生或清算程序，清理其債務，消費者債務清理條例第3
    條定有明文。聲請更生或清算不合程式或不備其他要件者，
    法院應以裁定駁回之，但其情形可以補正者，法院應定期間
    先命補正，為同條例第8條所明定。又債務人對於金融機構
    因消費借貸、自用住宅借款、信用卡或現金卡契約而負債務
    ，在聲請更生或清算前，應提出債權人清冊，以書面向最大
    債權金融機構請求協商債務清償方案並表明共同協商之意旨
    ，該條例第151條第1項明文可參。又法院就更生或清算之聲
    請為裁定前，得因利害關係人之聲請或依職權，以裁定為保
    全處分，本條例第19條第1項另定有明文，惟該項保全處分
    ，係法院為防杜債務人之財產減少，維持債權人間之公平受
    償及使債務人有重建更生之機會，所為暫時之處分行為，自
    應以聲請更生或清算程序合法存在，始有保全處分之必要。
二、本件聲請意旨略以:
（一）聲請人目前負債新台幣（下同）2,491,447元，有不能清
      償債務之情事，前已提出債權人清冊，以書面向最大債權
      金融機構臺灣新光商業銀行公司申請協商債務清償方案，
      惟因無法負擔任何還款條件而協商不成立，目前聲請人之
      薪資每月平均約22,500元，另有二子張哲源、張桀豪須扶
      養，聲請人爰向鈞院提起更生。
（二）又聲請人業已提出更生之聲請，惟聲請人之財產遭債權人
      向臺灣花蓮地方法院聲請強制執行（98年度執字第6413
      號），為防止聲請人之財產減少，維持債權人之公平受償
      及聲請人有重建更生之機會，爰聲請保全處分，請求債權
      人不得對聲請人行使債權，聲請人亦不得對該債權人履行
      債務；停止對於聲請人財產之強制執行等語。
三、經查:
(一)聲請人因負債約2,491,447元，於本件更生聲請前，曾於98
    年8月間與最大債權金融機構臺灣新光商業銀行公司申請「
    消債條例前置協商」，臺灣新光商業銀行公司所提出之還款
    方案為二階段，第一階段「180期、利率0%、每月還款8,170
    元」，第二階段「72期、利率0%、每月還款5,000元」。然
    聲請人仍言無法負擔任何還款條件而協商不成立，有聲請人
    提出之前置協商不成立通知書可稽。
(二)聲請人固主張每月薪資收入僅有約22,500元，另有租金收入
    每月6,000元，惟經本院檢視聲請人之存摺（含台灣土地銀
    行、花蓮第一信用合作社、郵局、誠泰銀行）於97年間有多
    筆50,000元以上之現金存款，97年2月21日甚且於花蓮二信
    之帳戶有高達170,000元之現金存款，則聲請人是否據實陳
    報其收入金額，非無可疑。
(三)再者，聲請人於更生聲請狀所列每月必要支出計有: 膳食費
    4,000元、交通費600元、通訊費500元、保險費2,957元、大
    樓管理費1,100元、生活必需品1,200元、扶養費4,000元（
    子女二人）、教育費3,000元、房貸費11,300元，合計每月
    生活費總計約為30,217元。按消費者債務清理條例之立法目
    的，係為使不幸陷入經濟困境之人得以清理債務、重建生活
    ，並在清理過程中能保有符合人性尊嚴之最低基本生活，而
    非在維持債務人過去慣常之寬逸生活，是於評估債務人清償
    債務之能力時，並非任其主張生活費用之數額，否則將造成
    揮霍無度以致清償債務能力降低之人，反而更容易進入更生
    程序之歧異現象。本件聲請人既積欠其自認無力清償之債務
    ，其於日常生活之支出，即應較常人為儉樸，並樽節費用將
    有限收入合理運用於生活必須項目，儘速清償債務以重建生
    活，故本院審就聲請人之必要費用，應以行政院主計處公告
    之97年度臺灣省平均每人每月最低生活費用（以每年家庭收
    支調查，計算出平均每人每月消費支出之百分之60作為最低
    生活費）9,829元為基準。再者依民法第1116條之2規定，父
    母對未成年子女之扶養義務不因離婚而受影響，故聲請人及
    前妻各負擔2分之1扶養費，又其中「房屋貸款」項目，係聲
    請人主張需負房貸11,300元，惟不得因此即認聲請人應優先
    清償此部份債務而置其他無擔保債權人之權益於不顧，且自
    有房屋並非維持聲請人保有符合人性尊嚴之基本生活所必須
    ，且考量一般未積欠他人債務之鄉間家庭或中低收入戶家庭
    ，無自有房屋而需租屋居住者，尚非少數，聲請人為繳交房
    貸，每月需支出之金額高達萬餘元，此部分支出不能認為係
    為維持一般人最低生活水平所必要，應加以剔除。
(四)經本院審酌倘聲請人之月收入僅有28,500元，扣除每月所需
    支出之費用後，尚餘8,842元。(28,500-9,829-〈（9,829＋
    9, 829）×1/2〉＝8,842)，足以負擔最大債權銀行所提出
    之協商方案第一階段「180期、利率0%、每月還款8,170 元
    」及第二階段「72期、利率0%、每月還款5,000元」。聲請
    人並無不能清償之情事，故聲請人以「無法負擔任何還款條
    件」，與最大債權銀行協商不成立後，向本院提起更生為無
    理由，應予駁回。
四、綜上，本件尚難謂有「不能清償債務或不能清償之虞」之情
    形，其更生之聲請即不符消費者債務清理條例第3條所定要
    件，且上開欠缺又屬無從補正，依首揭說明，自應駁回其聲
    請。本件更生之聲請既予以駁回，則聲請人保全處分之聲請
    即失所附麗，應一併駁回，爰裁定如主文。
中    華    民    國    99    年    3     月    31    日
                          臺灣花蓮地方法院民事庭
                              法    官    陳鈺林
以上正本係照原本作成。
如對本裁定抗告須於裁定送達後10日內向本院提出抗告狀 （須按
他造當事人之人數附繕本），並繳納抗告費新臺幣1,000元。
中    華    民    國    99    年    3     月    31    日
                              法院書記官  李惠穎

司法院資訊處製作；財團法人民間司法改革基金會備份。
